臺灣高雄地方法院民事判決
111年度勞簡字第21號
原      告  周玉萍  


被      告  八海企業有限公司


法定代理人  陳蓮淑  
訴訟代理人  李俊賢律師
            王心甫律師
            湯雅竣律師
上列當事人間給付資遣費等事件，本院民國（下同）111年9月14
日言詞辯論終結，判決如下：
    主  文
一、被告應給付原告新台幣（下同）10萬6,186元及自110 年11
    月23日起至清償日止，按週年利率5％計算之利息。
二、原告其餘之訴駁回。
三、訴訟費用由被告負擔1/2，餘由原告負擔。
四、本判決所命給付得假執行；但被告如以10萬6,186 元為原告
    預供擔保，得免為假執行。 
    事實及理由
一、原告主張：伊自103年7月1日起受僱於被告公司，約定每月
    工資為2 萬6,300 元，被告公司於109 年7 月27日，未經預
    告將伊解僱，請求給付資遣費7萬9,887元（26,300×【6＋27/
    360】×1/2＝79,887，小數點以下進位）、預告期間工資2萬6
    ,300元、109年7月至110年12月止之薪資差額10萬2,639元、
    特別休假應休未休工資2萬6,300元（109年、110年各15天）
    ，及補提繳退休金提繳差額5,616元（109年7月至110年12月
    ）。並聲明：㈠被告應給付原告23萬5,126元及自勞動調解聲
    請狀繕本送達被告翌日起至清償日止，按週年利率5％計算之
    利息；㈡被告應提繳5,616元至原告之勞工退休金專戶。
二、被告抗辯：原告任職期間，有相當事證可認其有竊盜、毀損
    機器之行為，另違反工作規則，情節重大，伊公司當可不經
    預告終止兩造間之動契約關係。並聲明：原告之訴駁回。
三、兩造之不爭執事項：
  ㈠原告自103 年7 月1 日起，任職於被告公司擔任機台焊接之
    職務，約定每月工資為2 萬6,300 元。
  ㈡被告公司於109 年7 月27日，未經預告將原告解僱。
  ㈢被告公司以含原告等7 人員工，意圖為自己不法所有，基於
    竊盜之犯意聯絡，於109 年6 月29日起迄同年7 月20日止之
    上班時間（8 時許至17時20分許），在關係企業先勝公司址
    設高雄市○○區○○路000 號公司內，徒手竊取先勝公司所有零
    件後，以置入隨身容器、手提袋等收納物品或以衣物遮掩之
    方式，藉以避免遭公司監視器攝得竊取影像，並攜至上開公
    司1 樓辦公室、會客室或垃圾桶藏匿之方式得手後，再趁機
    分批以隨身容器、手提袋等收納物品攜出公司至不詳地點銷
    贓；含原告等7 人員工另基於毀損之犯意聯絡，在先勝公司
    址設高雄市○○區○○路000 號公司內，毀損先勝公司、相對人
    公司所有機器設備致令不堪用，足生損害於先勝公司、相對
    人公司，嗣2 家公司員工於同年7 月27日清點公司倉庫發現
    零件短缺後，調閱監視影像查看始悉上情，因對含原告等7 
    人員工提起刑法竊盜、毀損罪嫌，經檢察官偵查後，以高雄
    地方檢察署109 年偵字第18741號為不起訴處分。
四、就兩造爭執事項之判斷：
  ㈠關於原告有無竊盜、毀損行為：
　　被告公司就原告之竊盜、毀損行為提起刑事告訴，遭檢察官
    不起訴（見兩造不爭執事項㈢），然被告公司仍辯稱原告於1
    09年6月29日向訴外人吳賢龍借用WD-40除鏽潤滑劑，並用該
    除鏽潤滑劑，使其公司8台焊接機於同年7月13日有不堪使用
    情形，另於同年7月14日、15日之上午11時59分，自廠區2樓
    提裝置零件之塑膠袋走出，違反未經報准不得逕自倉庫區領
    用零件之工作規則，應認定屬竊盜（見本院卷第32至33頁答
    辯狀、第145至146頁答辯㈡狀）。惟查：　　
　⒈毀損部分：
　　被告公司就其所辯雖提出維修明細表、109年6月29日原告借
    用之監視錄影截圖、總經理張仁佑之行程截圖及活動附表、
    同年7月15日中午12時3分1樓會議室錄影畫面為證，然：⑴維
    修明細表僅能證明焊接機有維修情形（見本院卷第163至188
    頁），並無法證明該維修與原告有關；⑵借用之監視錄影截
    圖，僅能證明原告有借用WD-40除鏽潤滑劑之事實（見本院
    卷第83頁），亦無法證明焊接機之維修與原告有關；⑶總經
    理張仁佑之行程截圖僅能片段證明其5張截圖時間所在位置
    （見本院卷第84至87頁），活動附表至多亦僅能說明各片段
    時刻之可能位置（見本院卷第151至153頁），均無法證明總
    經理張仁佑未請原告幫其拿WD-40除鏽潤滑劑，從而亦無法
    證明原告在檢察官偵訊時，所稱代總經理張仁佑拿取WD-40
    除鏽潤滑劑有何不實，此當亦無法證明焊接機之維修與原告
    有關；⑷依被吿公司所提出之109年7月15日中午12時3分1樓
    會議室錄影畫面顯示，共有1女2男在該處用餐，且座位間有
    一定之距離（見本院卷第201頁），並不像是可討論隱密事
    情之適當處所，而原告如有被吿公司所辯稱之毀損雇主機器
    情事，衡情，斷無可能在此公開場合高談闊論，是認此部分
    會議室用餐之畫面，亦難證明被吿公司焊接機之維修與原告
    有關。從而本院認並無證據可證明原告對被吿公司之機器有
    損損之不法行為，被吿公司當不得據此適法解僱原告。
　⒉竊盜部分：　
　　被告公司就其所辯雖提出倉庫走道之監視鏡頭畫面為證，然
    依被吿公司提出之監視鏡頭畫面顯示，原告走出倉庫區時，
    手上雖提有塑膠袋，但係屬一般購物所用之透明塑膠袋，如
    果原告有意竊盜，似不應以此塑膠袋為容器。另原告在倉庫
    區時雖有伸手接觸物品之動作，但當時手上已提有塑膠袋，
    且塑膠袋中應已裝有物品，外觀上似與走出倉庫區時所提塑
    膠袋之情形相同，由此觀之，亦難認原告有竊盜之行為。更
    何況，原告伸手可能接觸之物品有一定之份量，如果原告將
    該物品放入其手上之塑膠袋，其所提之塑膠袋之外觀，應有
    明顯之變化（見本院卷第89至92頁）。綜上，本院認並無法
    據被吿公司提出之監視鏡頭畫面，證明原告有竊取物品之不
    法行為，被吿公司亦不得據此適法解僱原告。　　　
　㈡關於原告有無違反工作規則及是否情節重大：
    被吿公司辯稱其公司有零件短缺、機器非自然毀損情形，自
    109年6月起，開始以開會、書面公告方式告誡同仁誤觸法網
    ，並於同年6月18日、24日，開會並頒佈公告「今日起領料
    需由總經理陪同」、「公司人員不得擅自進入零件倉庫、第
    二辦公室、消耗性物品存放區，違反規定將解僱並報警處理
    」，原告未填領料表，亦未再總經理陪同下，逕自進入領料
    區領用零件之竊盜行為，違反工作規則，破懷勞雇間之基礎
    信賴關係，情節重大，其公司得依勞動基準法第12條第1項
    第4款規定，終止兩造間之勞動契約關係（見本院卷第143至
    146頁答辯㈡狀），固提出109年6月18日、24日、7月1日公告
    、同年6月24日開會紀錄為證（見本院卷第69、71、73、161
    頁），但以兩造不爭執被告公司於上開公告、開會不久後，
    即以含原告在內之7名員工，於109 年6 月29日起迄同年7 
    月20日止之上班時間竊取公司零件，並毀損公司機器，而對
    上開7名員工提起刑法竊盜、毀損告訴之情（見兩造不爭執
    事項㈢），顯見上開公告、開會頒佈之工作規則，尚非一般
    員工可知曉遵循，否則焉有7名員工同時違反之可能，從而
    不論原告是否違反被吿公司新頒佈之工作規則，但即使違反
    ，依工作規則頒佈之時間，及同時可能違反之人數，均不得
    視本件工作規則之違反為情節重大，故被吿公司當不得以勞
    動基準法第12條第1項第4款所規定之「違反勞動契約或工作
    規則，情節重大」為由適法解僱原告。
　㈢兩造間勞動契約關係何時終止：
　　兩造不爭執被告公司於109 年7 月27日，未經預告終止兩造
    間之勞動契約關係（見兩造不爭執事項㈡），原告主張被吿
    公司是違法終止勞動契約，其不予承認，但嗣後於訴訟程序
    中表示已承認兩造間勞動契約之終止（見本院卷第27頁言詞
    辯論筆錄）。然依原告提出之勞資爭議調解申請記載，其於
    甫遭被吿公司終止勞動契約關係約20日後之109年8月17日，
    即向高雄市政府勞工局申請勞資爭議調解，並向被吿公司請
    求給付資遣費、預告期間工資，另請求發給非自願離職證明
    書（見110年度勞簡專調字第55號【下稱調解卷】第19至21
    頁），顯見當時已承認兩造間勞動契約關係之終止，否則何
    得請求給付資遣費、預告期間工資，並請求發給非自願離職
    證明書，是本院認被吿公司以勞動基準法第12條第1項第4款
    所規定之「違反勞動契約或工作規則，情節重大」為由終止
    兩造間之勞動契約關係，雖非適法，但兩造間之勞動契約關
    係於被吿公司未經預告終止之後，已因原告之承認，而於被
    吿公司終止時，事實上合意終止。　　　　　　
　㈣原告得否請求被吿公司給付資遣費、預告期間工資及其金額
    ：　　
　⒈勞工適用本條例之退休金制度者，適用本條例後之工作年資
    ，於勞動契約依勞動基準法第11條、第13條但書、第14條及
    第20條或職業災害勞工保護法第23條、第24條規定終止時，
    其資遣費由雇主按其工作年資，每滿1年發給1/2個月之平均
    工資，未滿1年者，以比例計給，最高以發給6個月平均工資
    為限，不適用勞動基準法第17條之規定；雇主依第11條或第
    13條但書規定終止勞動契約者，其預告期間依左列各款之規
    定：一、繼續工作3個月以上1年未滿者，於10日前預告之，
    二、繼續工作1年以上3年未滿者，於20日前預告之；雇主未
    依第1項規定期間預告而終止契約者，應給付預告期間之工
    資，勞工退休金條例第12條第1項、勞動基準法第16條第1項
    第1、2款、第3項分別定有明文。又勞工在雇主依上開法律
    規定，適法終止勞動契約之情形下，尚得請求雇主給付資遣
    費、預告期間工資，在雇主不適法終止勞動契約之情形下，
    因顧慮勞工在勞動契約關係中之人格尊嚴，當不能強求勞工
    僅可選擇繼續維持既有之勞動契約關係，而應認勞工亦可被
    迫接受勞動契約關係之終止，但得請求雇主給付上開之資遣
    費、預告期間工資，勞動法規在此情形下，無類如上開法規
    所規範之勞工得向雇主請求給付資遣費之規定，堪認屬法律
    漏洞，勞工自得類推適用上開規定，向雇主請求給付資遣費
    、預告期間工資。如上所述，本件係由被告公司不適法
　　兩造間之勞動契約關係，堪認原告係被迫接受勞動契約關係
    之終止，因而申請勞資爭議調解，請求被吿公司給付資遣費
    、預告期間工資，並請求發給非自願離職證明書，則原告當
    得類推適用上開規定，請求雇主即被告公司給付資遣費及預
    告期間工資。且適用法規為法院之職權，而法規之類推適用
    ，非一般勞工所能輕易知悉而於訴訟中明確引用，是本院認
    法院應依職權直接引用，不待勞工之主張。
　⒉原告主張其平均工資為兩造不爭執之每月工資2 萬6,300 元
    （見兩造不爭執事項㈠），該主張合於經驗法則，且為被吿
    公司所不爭執，堪信為真實。則原告得請求被告公司給付之
    資遣費為7萬9,886元（26,300×1/2×【6＋27/360】＝79,886，
    小數點以下四捨五入【工作期間：103 年7 月1 日至109年7
    月27日】），可請求之預告期間工資為2萬6,300元。　
　㈤原告得否請求被吿公司給付109年7月至110年12月止之薪資差
    額、補提繳同時期之勞工退休金差額：　
　　如上所述，被吿公司以勞動基準法第12條第1項第4款所規定
    之「違反勞動契約或工作規則，情節重大」為由終止兩造間
    之勞動契約關係，雖非適法，但兩造間之勞動契約關係於被
    吿公司未經預告終止後，已因原告之承認，堪認於被吿公司
    終止時，事實上已合意終止，則原告當不得再請求被吿公司
    給付109年7月至110年12月止之薪資差額，亦不得請求補提
    繳同時期之勞工退休金差額。
　㈥原告得否請求被吿公司給付特別休假應休未休工資：
　　勞工之特別休假，因契約終止而未休之日數，雇主應發給工
    資，勞動基準法第38條第4項前段定有明文。如上所述，兩
    造間勞動契約關係於109年間即已終止，則原告當可請求109
    年15天特別休假應休未休工資1萬3,150元（26,300÷30×15＝1
    3,150），但請求110年特別休假應休未休工資部分，因勞動
    契約已終止，即屬無據。
五、綜上所述，原告所訴於資遣費為7萬9,886元、預告期間工資
    為2萬6,300元、特別休假應休未休工資1萬3,150元，合計11
    萬9,336元，及自勞動調解聲請狀繕本送達被告翌日（即110
    年11月23日，見調解卷第35頁送達證書）起至清償日止，按
    週年利率5％計算法定遲延利息之範圍，於法有據，應予准許
    ，超過上開範圍之所訴，於法無據，不應准許。又本件原告
    勝訴部分，屬勞工給付請求所為雇主敗訴之判決，依勞動事
    件法第44條第1 項規定，應依職權宣告假執行，並依同條第
    2 項規定，宣告被告得預供擔保免為假執行。再者，本件事
    證已臻明確，兩造其餘攻擊防禦方法及所舉證據，經審酌認
    與判決結果不生影響，爰不逐一論列，併此敘明。
六、據上論結，原告之訴為一部有理由，一部無理由，判決如主
    文。　　　　　　　　    
中　　華　　民　　國　　111 　年　　10　　月　　5 　　日
                      勞動法庭  法　官　鄭峻明
以上正本係照原本作成。
如對本判決上訴，須於判決送達後20日內向本院提出上訴狀。如
委任律師提起上訴者，應一併繳納上訴審裁判費。
中　　華　　民　　國　　111 　年　　10　　月　　5 　　日
                                書記官　洪光耀